臺灣板橋地方法院交通事件裁定　　　 100年度交聲字第2208號
原處分機關　臺北市交通事件裁決所
異　議　人
即受處分人　吳政緯
上列受處分人因違反道路交通管理處罰條例案件，對於臺北事交
通事件裁決所民國100年6 月27日所為之裁決（北市裁罰字第裁
22-AEY586605號），聲明異議，本院裁定如下：
    主  文
異議駁回。
    理  由
一、原處分機關略以：異議人即受處分人吳政緯於民國99年4 月
    22日2 時25分許，騎乘車號J8N-281 號重型機車，行經臺北
    市○○○路○段與寧波西街口時，經警攔檢，並以酒精濃度
    測試器測得異議人呼氣酒精濃度達每公升0.7 毫克後，為警
    掣單舉發，而異議人涉犯公共危險案件，經臺灣臺北地方法
    院檢察署檢察官以99年度偵字第10492 號為緩起訴處分，命
    異議人向國庫支付新臺幣（下同）3 萬元，因緩起訴實質期
    間業已屆滿，而異議人依緩起訴處分意旨所為公益捐款3 萬
    元，實質上屬道路交通管理條例第35條第8 項所規定之罰金
    ，但因異議人所支付的緩起訴處分金，未達道路交通管理處
    罰條例第92條第3 項所訂最低罰鍰基準規定即45,000元，依
    同條例第35條第8 項規定，應補足罰鍰金額15,000元，爰依
    道路交通管理處罰條例第35條第1 項第1 款、第67條第6 項
    、第24條第1 項第2 款規定，命異議人繳納罰金15,000元，
    1 年內不得考領駕駛執照，並應參加道路交通安全講習等語
    。
二、異議意旨略以：異議人因飲用酒類騎乘機車，為警攔檢查獲
    ，經檢察官為緩起訴處分，異議人並已依緩起訴處分意旨，
    向國庫支付3 萬元，業已記取教訓，原處分機關竟仍裁處異
    議人需繳納15,000元，有違一事不二罰原則，爰依法聲明異
    議等語。
三、按汽車（依道路交通管理處罰條例第3 條第8 款規定，包括
    機器腳踏車即機車）駕駛人有飲用酒類或其他類似物後其吐
    氣所含酒精濃度超過每公升0.25毫克或血液中酒精濃度超過
    百分之0.05以上者，不得駕車，道路交通安全規則第114 條
    第2 款定有明文。又按汽車駕駛人，駕駛汽車經測試檢定有
    酒精濃度超過規定標準者，處15,000元以上60,000元以下罰
    鍰，並當場移置保管該汽車及吊扣其駕駛執照1 年；因而肇
    事致人受傷者，並吊扣其駕駛執照2 年；致人重傷或死亡者
    ，吊銷其駕駛執照，並不得再考領。汽車駕駛人違反本條例
    規定，應受吊扣駕駛執照處分，於汽車駕駛人係無駕駛執照
    駕車者，在所規定最長吊扣期間內，不得考領駕駛執照，道
    路交通管理處罰條例第35條第1 項第1 款、第67條第6 項亦
    分別定有明文；再汽車駕駛人，有同法第35條第1 項規定之
    情形者，應接受道路交通安全講習，道路交通管理處罰條例
    第24條第1 項第2 款規定甚明。
四、次按，按行政罰法第26條規定：「一行為同時觸犯刑事法律
    及違反行政法上義務規定者，依刑事法律處罰之。但其行為
    應處以其他種類行政罰或得沒入之物而未經法院宣告沒收者
    ，亦得裁處之。前項行為如經不起訴處分或為無罪、免訴、
    不受理、不付審理之裁判確定者，得依違反行政法上義務規
    定裁處之」，其所揭示之「一事不二罰」原則，究其立法目
    的，無非係以一行為同時觸犯刑事法律及違反行政法上義務
    規定時，由於刑罰與行政罰同屬不法行為之制裁，而刑罰之
    懲罰作用較強，依刑事法律處罰即足資警惕，實無一事二罰
    再處行政罰之必要，但罰鍰以外之沒入或其他種類行政罰，
    因兼具維護公共秩序之作用，為達行政目的，行政機關仍得
    併予裁處。又此所稱「其他種類行政罰」，係指違反行政法
    上之義務應受「裁罰性」之「不利處分」而言，依行政罰法
    第2 條規定，應包括限制或禁止行為之吊扣證照處分及警告
    性之講習處分在內。至於刑事訴訟法第253 條之1 所指之緩
    起訴處分，係介於起訴與微罪職權不起訴間之緩衝制度設計
    ，然因其效果於緩起訴處分條件成就後，發生如同確定不起
    訴處分之禁止再訴效力，故於緩起訴處分之猶豫期間屆滿，
    復未經撤銷緩起訴時，緩起訴即發生如同確定之不起訴處分
    效力。此時，行為人即已終局不受刑事訴追，該緩起訴處分
    即具實質之禁止再訴之確定力，原處分機關於此時再為裁決
    ，行為人並無同時遭到行政處罰及刑事訴追之危險，因此，
    解釋上行政罰法第26條第2 項之規定應包括猶豫期間屆滿而
    未經撤銷之緩起訴處分在內。再檢察官對被告為緩起訴處分
    時，依刑事訴訟法第253 條之2 第1 項規定得課予被告一定
    之負擔或指示，故緩起訴之被告若依緩起訴處分內容支付一
    定金額，即係履行檢察官為緩起訴處分命令，惟該等金錢給
    付，依刑事訴訟法第253 條之2 第3 項規定得為民事強制執
    行名義，則前揭金錢給付義務乃具有強制、懲罰性質，雖不
    若易科罰金係以支付金錢作為自由刑之替代，惟就藉由履行
    緩起訴處分條件以剝奪被告財產權方式使其免於遭受檢察官
    發動起訴程序加以訴追此一目的而言，仍具有替代刑罰之效
    果，屬實質制裁，並對異議人之權利造成影響，故應屬於行
    政罰法第26條第1 項所稱之「刑事法律處罰」，而有行政罰
    法第26條第1 項「一事不二罰」規定之適用。又緩起訴處分
    最終雖具有使被告免於刑事訴追之效果，與不起訴處分之效
    果相同，然該處分中有關「支付處分金」部分，已造成被告
    之財產減少或義務增加，實質上已干預人民財產權，與刑事
    制裁無異，實質上為刑事處罰已如前所述。故為貫徹「一行
    為不二罰」概念，本應無須再為行政罰鍰之裁處，惟現行道
    路交通管理處罰條例第35條第8 項之規定，係立法者考量修
    法前之刑法第185 條之3 有關刑罰規定較行政罰為輕，為免
    使人誤認有「喝得越多，罰得越輕」之不當情形，故對於酒
    後駕車之被告，若經檢察官衡量後直接起訴移送法院審理之
    一般刑事案件，則必須補足最低行政罰鍰差額以填補上述規
    範漏洞，故於94年12月28日增訂道路交通管理處罰條例第35
    條第8項 之規定（按即「汽車駕駛人，經裁判確定處以罰金
    低於本條例第92條第3 項所訂最低罰鍰基準規定者，應依本
    條例裁決繳納不足最低罰鍰之部分。」），並於95年7 月1
    日施行。然刑法第185 條之3 亦於97年1 月2 日針對罰金部
    分做出提高上限之修正並經總統公布（罰金額度由3 萬元提
    高至15萬元），以避免出現刑罰低於行政罰之不合理情形，
    此亦為修正理由所明示，則前述道路交通管理處罰條例第35
    條第8 項之規定是否仍有存在之必要即非無疑，然縱認該條
    文內容依現行相關規範制度設計或有適用上不盡妥適之情形
    ，此仍屬刑事立法政策之範疇，並非審判機關所能決定，應
    循立法途徑解決，非可由審判機關自行解釋逾越法條規範之
    意涵而為適用。職是，檢察官為緩起訴處分並命捐款或支付
    一定金額者，依現行法令規定，解釋上既屬道路交通管理處
    罰條例第35條第8 項所規定之罰金，監理機關雖不得再為行
    政裁罰，惟若行為人所支付之緩起訴處分金，未達道路交通
    管理處罰條例第92條第4 項所訂最低罰鍰基準規定者，應依
    同條例第35條第8 項之規定，於緩起訴處分猶豫期間後，行
    為人即須補繳不足最低罰鍰之部分，始為適法。蓋若一方面
    認為行為人依檢察官緩起訴處分命令而為金錢給付，與受刑
    事處罰無異，依行政罰法第26條之規定，監理機關不得再行
    裁罰；一方面卻又認為該等金錢給付不屬於道路交通管理處
    罰條例第35條第8 項所定罰金，無需依該項規定補繳不足最
    低罰鍰部分之差額，理由顯有矛盾，且若緩起訴捐款金額低
    於最低罰鍰金額，亦有失公平。
五、經查：
  (一)本件異議人於99年4 月22日2 時25分許，騎乘車號J8N-281
    號重型機車，行經臺北市○○○路○段與寧波西街口時，為
    警攔檢，當場施以酒精濃度測試，經測得異議人呼氣酒精濃
    度達每公升0.7 毫克，為警掣單舉發，原處分機關遂以異議
    人有「汽車駕駛人酒精濃度超過規定標準（0.55以上）」之
    違規行為，依道路交通管理處罰條例第35條第1 項第1 款、
    第24條第1 項第2 款規定，裁處異議人罰鍰49,500元（同行
    為涉犯公共危險罪，業經檢察官緩起訴處分，並已向國庫支
    付公益金30,000元，因此尚不足之罰鍰達15,000元），自10
    0 年6 月7 日（裁決日）起1 年內不得考領駕駛執照（原裁
    決書漏予敘明為普通重型機車），並應參加道路交通安全講
    習一節，因異議人並未爭執酒後騎乘機車之違規事實，且有
    臺北市政府警察局舉發違反道路交通管理事件通知單、臺北
    市交通事件裁決所違反道路交通管理事件裁決書、臺北市交
    通事件裁決所送達證書、臺灣臺北地方法院檢察署檢察官99
    年度偵字第10492 號緩起訴處分書各1 份附卷可稽，是異議
    人飲用酒類後致酒精濃度超過規定標準仍駕駛動力交通工具
    而為警查獲之事實，堪以認定。
  (二)本件異議人上開酒後騎乘機車之同一行為，除違反道路交通
    管理處罰條例第35條第1 項第1 款之規定外，亦因涉犯刑法
    第185 條之3 之服用酒類不能安全駕駛動力交通工具而駕駛
    罪，經檢察官於99年5 月13日以99年度偵字第10492 號為緩
    起訴處分，緩起訴處分期間為1 年，且異議人應於緩起訴處
    分確定之日起3 個月內，向國庫支付30,000元，並於緩起訴
    處分確定之日起10個月內，參加法治交通安全教育講習6 小
    時，上開緩起訴處分經職權送再議後，已於99年6 月10日未
    經撤銷而確定，異議人並於同年7 月8 日向國庫支付30,000
    元，上開緩起訴期間則於100 年6 月9 日屆滿，臺北市交通
    事件裁決所則於上開緩起訴期間屆滿後之100 年6 月17日，
    以異議人酒後騎乘機車之同一事實裁處異議人罰鍰45,000元
    （同行為涉公共危險罪業經檢察官為緩起訴處分，並命支付
    公益金30,000元，因此尚不足之罰鍰額度為15,000元），自
    100 年6 月17日起1 年內不得考領重型機車駕駛執照，並應
    參加道路交通安全講習等情，則有臺灣高等法院被告前案紀
    錄表、臺灣臺北地方法院檢察署99年度偵字第10492 號緩起
    訴處分書、臺北市交通事件裁決所違反道路交通管理事件裁
    決書各1 份在卷可參。是原處分機關係於緩起訴猶豫期間屆
    滿後，始對異議人同一違規行為為本件之行政裁罰，而依行
    政罰法第26條第1 項規定之立法解釋意旨，異議人受緩起訴
    處分已支付30,000元處分金，實質上為刑事法律處罰，固應
    有一事不二罰原則之適用，惟依現行道路交通管理處罰條例
    第35條第8 項規定，因上開確定緩起訴處分所課與之30,000
    元處分金，顯低於原處分機關應依最低罰鍰基準規定所裁罰
    之額度（即45,000元罰鍰），故原處分機關仍應裁決異議人
    繳納不足最低罰鍰之部分即15,000元，始為適法。至於原處
    分機關裁罰異議人自裁決日即100 年6 月17日起1 年內不得
    考領重型機車駕駛執照及命參加道路安全講習之裁決處分，
    性質上為不利異議人之裁罰性處分，係屬行政罰法第26條第
    1 項但書規定之「其他種類行政罰」，因兼具維護公共秩序
    之行政目的，行政機關得併予裁處，而無「一事不二罰」原
    則之適用，故本件原處分機關自得併予裁罰。
六、綜上所述，異議人確有在上開時、地，飲酒後騎乘機車在道
    路上行駛，而經測試呼氣中酒精濃度超過規定標準之違規行
    為。從而，原處分機關依道路交通管理處罰條例第35條第1
    項第1 款、第24條第1 項第2 款規定，裁處異議人罰鍰45,0
    00元，且因同一行為涉犯公共危險罪業經檢察官為緩起訴處
    分，並已支付公益金30,000元，因此異議人尚需繳納不足之
    罰鍰15,000元，且自裁決日起1 年內不得考領重型機車駕駛
    執照，以及應參加道路交通安全講習之其他種類行政裁罰部
    分，於法並無不合，故本件異議人之異議為無理由，自應將
    其異議駁回。
據上論斷，應依道路交通案件處理辦法第19條前段，裁定如主文
。
中    華    民    國   100    年    7     月    5     日
                  交通法庭  法  官  高增泓
以上正本證明與原本無異。
如不服本裁定應於送達後5 日內向本院提出抗告狀。
                            書記官  林政良
中    華    民    國   100    年    7     月    5     日